臺灣高等法院臺中分院刑事判決　　　　　　　　　九十一年度上訴字第一四六三號
　　上　訴　人
　　即　被　告　甲○○
　　選任辯護人　陳文慧
　　上　訴　人
　　即　被　告　丙○○
　　選任辯護人　張慶宗
　　　　　　　　黃怡瑜
右上訴人即被告等因強盜等案件，不服臺灣南投地方法院九十一年度訴字第一六三號
，中華民國九十一年五月三日第一審判決（起訴案號：臺灣南投地方法院檢察署九十
一年度偵字第四九二、一○五二號），提起上訴，本院判決如左：
    主      文
原判決撤銷。
甲○○未經許可，持有可發射子彈具有殺傷力之槍枝，處有期徒刑壹年陸月，併科罰
金新臺幣拾萬元，罰金如易服勞役，以新臺幣玖佰元即銀元佰元折算壹日。扣案如
附表一所示之改造手槍貳支及子彈捌顆均沒收。又共同意圖為自己不法之所有，結夥
三人以上，攜帶兇器，於夜間侵入住宅，以強暴至使不能抗拒，而取他人之物，處有
期徒刑柒年貳月。主刑部分應執行有期徒刑捌年陸月，併科罰金新臺幣拾萬元，罰金
如易服勞役，以新臺幣玖佰元即銀元佰元折算壹日。
丙○○未經許可，寄藏可發射子彈具有殺傷力之槍枝，累犯，處有期徒刑壹年拾月，
併科罰金新臺幣拾萬元，罰金如易服勞役，以新臺幣玖佰元即銀元佰元折算壹日；
扣案如附表二編號一所示之改造手槍壹支沒收。又共同意圖為自己不法之所有，結夥
三人以上，攜帶兇器，於夜間侵入住宅，以強暴至使不能抗拒，而取他人之物，累犯
，處有期徒刑柒年陸月；扣案如附表一所示之改造手槍貳枝及子彈捌顆均沒收。主刑
部分應執行有期徒刑玖年貳月，併科罰金新臺幣拾萬元，罰金如易服勞役，以新臺幣
玖佰元即銀元佰元折算壹日。
    事      實
一、甲○○曾有殺人未遂、傷害等罪前科，又因煙毒、違反槍砲彈藥刀械管制條例及
    煙毒等罪，經臺灣臺中地方法院、本院分別判處有期徒刑三年六月、二年及三年
    二月確定，後二罪又經裁定定其應執行刑為有期徒刑五年，接續執行後，於民國
    八十七年八月七日縮短刑期假釋出獄，現仍於假釋付保護管束期間。丙○○因煙
    毒、違反麻醉藥品管理條例、偽造文書及違反麻醉藥品管理條例等罪，經臺灣臺
    中地方法院先判處有期徒刑三年二月、三月、五月、五月確定，前二罪另經裁定
    定其應執行刑為有期徒刑三年四月，後二罪則經裁定定其應執行刑為有期徒刑八
    月；又因竊盜罪，經臺灣臺南地方法院判處有期徒刑六月確定，接續執行後，於
    八十八年七月五日假釋出獄，至八十九年七月二十九日假釋期滿執行完畢。詎其
    二人皆猶不知悔改，且均知悉槍、彈係政府明令列管之管制物品，未經許可不得
    非法持有，甲○○竟因不詳姓名、年籍之綽號「阿忠」成年男子積欠其新臺幣（
    下同）七萬元，遂於九十年八、九月間，由「阿忠」在臺中市○○路某處，交付
    如附表一所示具有殺傷力之改造手槍二支及土造子彈十二顆，供其債務之擔保，
    甲○○因而未經許可，無故持有上開槍彈。丙○○則於九十一年一月二十八日在
    臺中市內某處，受不詳姓名、年籍之綽號「阿貓」成年男子者託付，代為藏放如
    附表二所示具有殺傷力之改造手槍一支、改造子彈一顆、半成品子彈一顆，及不
    具殺傷力之土造子彈半成品三顆後，亦未經許可，無故寄藏上開槍、彈，並將之
    隨身攜帶在身上或置於其所有車牌號碼ＢＷ－六六六八號之自用小客車內，而藏
    放之。
二、又緣丙○○曾為己○○從事催收帳款之工作，然丙○○因缺錢繳納房租向己○○
    借款卻遭拒，而認未受己○○適當照顧，致心生不滿。於九十一年一月六日晚間
    ，丙○○、甲○○二人與丁○○（另由臺灣南投地方法院審理中）在臺中市○○
    街六二之二號六樓之二丙○○租住處談起上情，三人皆表不滿，丙○○、甲○○
    二人遂與丁○○共同基於意圖為自己不法所有之犯意聯絡，決定要自己○○家中
    以強暴取得財物，給己○○一點教訓，同時計劃於九十一年一月七日下午行動。
    三人謀議既定，丙○○即於九十一年一月六日當晚，先駕駛其所有之車牌號碼Ｂ
    Ｗ－六六六八號自用小客車，載甲○○、丁○○二人赴南投縣南投市○○路○段
    三九八巷二之十三號己○○住處巷口，由甲○○、丁○○二人下車至己○○住處
    外觀察地形，熟悉路徑後離去。嗣於翌日即九十一年一月七日下午，甲○○即取
    出其非法持有如附表一所示具有殺傷力之改造手槍二支及土造子彈十二顆，由其
    持附表一編號一所示之改造手槍，並將附表一編號二所示之改造手槍交與丁○○
    持有，再由丙○○駕駛上開車輛由臺中市出發，三人因而共同未經許可，持有該
    槍、彈，途中先經過己○○平常出入之賭場前，確定己○○座車仍在該處，研判
    人亦在賭場內後，隨即前往己○○住家外巷口，到達後，由丙○○在車上把風、
    接應，並先由丁○○戴上預備之矇面口罩（未扣案），旋由甲○○、丁○○下車
    按門鈴，發現無人應門後，立即轉往地下室車庫外埋伏。迄當日下午七時許，己○○之妻戊○○打開車庫鐵門正欲外出時，甲○○、丁○○二人立即分別持槍強
    押戊○○入屋逕上三樓房間後，甲○○即以彼等預備之膠帶綑綁戊○○而控制其
    行動自由，使戊○○喪失意思自由而不能抗拒，再推由丁○○前往二樓房間，將
    房間內所藏放之現金二千元、卡迪亞鑲鑽金錶一只及不詳數量之提款卡與證件等
    物取走，隨即由在外接應之丙○○載送離去。丙○○與甲○○、丁○○三人取得
    前開財物後，沿途先將提款卡、證件丟棄路邊，二千元由三人一起花用，卡迪亞
    鑲鑽金錶一只則由丙○○於同年月十二日，持往中國澳門變賣得款港幣三萬二千
    元（約新臺幣十四萬元），其中六萬元由甲○○取走，餘款由丙○○與丁○○朋
    分花用。嗣南投縣警察局南投分局接獲戊○○報案，前往現場採得膠帶上所留可
    疑指紋八枚，經送內政部警政署刑事警察局比對結果，確定其中二枚與甲○○之
    指紋相符，乃與內政部警政署刑事警察局偵六隊三組員警共組專案小組，分別於
    九十一年一月三十日二十三時三十分許、一月三十一日二時許，各在臺中市○○
    路摩根西餐廳前，及臺中市○○街六二之二號六樓之二處，拘捕得甲○○與丙○○，並在該二人自行主動配合下扣得如附表一、二所示之上開槍、彈等物（丁○○則於九十一年八月九日為警緝獲）。
三、案經南投縣警察局南投分局報請臺灣南投地方法院檢察署檢察官偵查起訴。
    理      由
一、訊據上訴人即被告甲○○、丙○○二人固均坦承右揭持有或寄藏扣案槍、彈，及
    因對被害人己○○不滿，而於前述時間與丁○○三人共同商議教訓被害人己○○
    ，且於案發前一天曾至被害人己○○住處外觀看，並於上述時地，由丙○○駕車
    搭載其餘二人前往現場後，丙○○先在己○○住處外巷口車上把風接應，甲○○
    、丁○○則持槍將被害人戊○○強押入屋內三樓房間以膠帶綑綁，再由丁○○搜
    刮取得被害人戊○○家中現金二千元、卡迪亞鑲鑽金錶一只及不詳數量證件、提
    款卡等物後離去，所得現金由三人一起花用，卡迪亞鑲鑽金錶一只則由丙○○持
    往中國澳門變賣得款港幣三萬二千元（約新臺幣十四萬元），其中六萬元由甲○○取走，餘款由丙○○與丁○○朋分花用等事實。然皆矢口否認有何強盜之犯意
    ，丙○○辯稱：其只是要去教訓己○○，並不知甲○○他們強盜財物，扣案如附
    表二所示之槍、彈，於前開時間，亦有帶去，且一直放置在車上置物箱云云；甲○○辯稱：其目的只是要教訓己○○，進入被害人屋內後，其將被害人戊○○押
    在三樓房間，被害人之財物是丁○○自己在二樓房間拿的，其係於下樓時才發現
    丁○○搜取被害人之財物，於返回臺中途中，其曾責備丁○○，並要丁○○將東
    西丟棄，其確實沒有強盜之犯意云云。經查：
  (一)、被告甲○○因「阿忠」積欠其七萬元，遂於九十年八、九月間，由「阿忠」在
      臺中市○○路某處，交付如附表一所示之具有殺傷力之改造手槍二支及土造子
      彈十二顆，供其債務之擔保，甲○○並因而未經許可，無故持有上開槍彈；及
      被告丙○○於九十一年一月二十八日在臺中市內某處，受「阿貓」託付，代為
      藏放如附表二所示之具有殺傷力之改造手槍一支、改造子彈一顆、半成品子彈
      一顆，及不具殺傷力之土造子彈半成品三顆後，亦未經許可而無故寄藏上開槍
      、彈，又將之隨身攜帶在身上或置於其所有車牌號碼ＢＷ－六六六八號之自用
      小客車內，而藏放之事實，迭據被告甲○○分別於警訊、偵訊及原審、本院審
      理中坦白承認，被告丙○○亦於偵訊中坦承不諱，並有扣案槍彈照片十五幀及
      車籍作業系統─查詢認可資料一件在卷可考，被告二人之自白堪信為真實。質
      之被告丙○○雖於本院改稱，附表二所示之槍、彈，其亦曾於與甲○○同往己○○住處時，持放於前開自用小客車上，以備不時之需云云；然此一說詞，不
      僅與其於偵查中之供述不符，且丙○○於警訊、偵查及原審審理中，從未供述
      於前開與甲○○前往被害人己○○住處時，亦有攜帶槍、彈置於車上同行，於
      本院調查時，更供稱已忘記受託寄藏之正確日期。參以本件被告二人與丁○○
      前往被害人住處前一日及當日，丙○○均係擔任駕駛接應之工作，並由己○○
      所認識之丁○○載上矇面口罩，以防被害人識破，而丙○○又曾有相當期間跟
      隨己○○工作，與被害人熟識，足見彼等於行事之初，丙○○即有意在外接應
      把風，以避免進入被害人住處時，遭被害人輕易認出，則丙○○既無意進入被
      害人屋內，自無庸擔心與被害人己○○當面衝突，而預先攜帶槍、彈前往之必
      要。反而於強取得被害人財物後，其因恐遭己○○懷疑、追殺、尋仇，乃將受
      託寄藏之槍枝，隨身或隨車攜帶，則符合其事後之需求，故以丙○○於偵查中
      所供取得槍、彈之時間（即九十一年一月二十八日），較為可採。其事後所辯
      ，應係誤以為此舉，可將寄藏槍、彈犯行，與強盜犯行相牽連論罪，避免分論
      併罰，可受較有利之刑罰，而為避就之詞，不足採信。再上開扣案之彈、槍經
      送鑑定結果，認被告丙○○持有之改造手槍一枝（含彈匣一個，槍枝管制編號
      ：0000000000號）係仿ＢＥＲＥＴＴＡ廠半自動手槍製造之金屬玩
      具手槍，槍枝外觀具黑色漆質，滑套具ＰＩＥＴＲＯＢＥＲＥＴＴＡＧＡＲＤ
      ＯＮＥＶＴＣＡＬ９ｓｈｏｒｔ及ＦＳ─９７０８之字樣，槍管已換裝土造金
      屬槍管，長約９８ｍｍ、外徑約１３．８ｍｍ、內徑約９ｍｍ，具完整之裝填
      、閉鎖和擊發裝置，且功能均正常，可擊發適用之子彈，具殺傷力；改造子彈
      一顆，認係長約１７．１ｍｍ、外徑約９．９ｍｍ之土造金屬彈殼加裝直徑約
      ８．６ｍｍ金屬彈頭而成之土造子彈，經實際試射，可擊發，具殺傷力；半成
      品子彈四顆，其中二顆均係長約２３．６ｍｍ、外徑約９．５ｍｍ之玩具金屬
      彈殼加裝直徑約４．９ｍｍ金屬彈頭而成之改造子彈，其中一顆經實際試射，
      可擊發，具殺傷力，另一顆無法擊發，不具殺傷力；另二顆半成品子彈均係長
      約２３．６ｍｍ、外徑約９．５ｍｍ之玩具槍用之組合式金屬彈殼，不具金屬
      彈頭，其中一顆僅具底火帽，不具火藥及金屬彈頭，不具子彈完整結構，另一
      顆係玩具槍用之組合式空彈殼，均不具殺傷力，此有內政部警政署刑事警察局
      九十一年二月六日刑鑑字○九一○○二六一七七號函在卷可證。而被告甲○○
      持有之扣案槍彈，經送鑑定結果，認其中八厘米模型槍一枝（含彈匣一個，槍
      枝管制編號：0000000000號）實係仿ＷＡＬＴＨＥＲ廠口徑７．６
      ５ｍｍ半自動手槍製造之金屬玩具手槍，換裝已車通土造金屬槍管改造而成之
      改造手槍，槍身、滑套均為銀色金屬材質，槍身護木為黑色金屬材質，彈匣為
      黑色金屬材質，撞針、槍管為銀色金屬材質，內已貫通，長約８２．３２ｍｍ
      ，槍口處內徑約８．４２ｍｍ、外徑約１１．８２ｍｍ，槍身滑套二側刻有「
      ＦＳ─９６０７」及「ＣａｒｌＷａｌｔｈｅｒＷａｆｆｅｎｆａｂｒｉｋＵ
      ｌｍ／Ｄｏ．ＭｏｄｅｌｌＰＰＫ／ＳＣａｌ．７．６５ｍｍ」等字樣，槍枝
      各部性能良好，認具殺傷力；其中改造九○手槍一枝（含彈匣一個，槍枝管制
      編號：0000000000號）係仿ＳＩＧＳＡＵＥＲ廠製Ｐ２２０型半自
      動手槍製造之金屬玩具手槍，換裝已車通土造金屬槍管改造而成之改造手槍，
      槍身、滑套均為黑色金屬材質，槍身護木為黑色金屬材質，彈匣為銀色金屬材
      質，撞針為黑色塑膠材質，槍管為銀色金屬材質，內已貫通，長約１０８．９
      ２ｍｍ，槍口處內徑約９．０８ｍｍ，外徑約１３．６０ｍｍ，槍枝滑套二側
      刻有「ＳＩＧＳＡＵＥＲ」及「Ｐ２２０ＦＳ─９９１０ＭＡＤＥＢＹＹ．Ｔ
      ．ＣＯＲＰ」等字樣，槍枝各部性能良好，具殺傷力；子彈十二顆，其中五顆
      ，均係土造子彈，均具直徑約７．９２ｍｍ，長約１０．６３ｍｍ之土造金屬
      （銅色）彈頭，彈殼部分為銅色金屬材質，長約１６．７０ｍｍ，彈底均刻有
      「８ｍｍＰＰＫ／Ｓ」等字樣，可供前述槍枝管制編號：000000000
      0號槍枝裝填擊發使用，經實際試射二顆，均可擊發，具殺傷力；其中七顆均
      係土造子彈，均具直徑約８．９２ｍｍ，長約１１．４１ｍｍ之土造金屬（銀
      色）彈頭，彈殼部分為銅色金屬材質，長約１８．２５ｍｍ，試射二顆，均可
      擊發，具殺傷力，亦有內政部警政署刑事警察局九十一年二月六日刑鑑字第○
      九一○○二六一八○號函一件附卷可憑。此部分事證明確，被告甲○○、丙○○分別持有、寄藏上開具有殺傷力槍彈之犯行，洵堪認定。
  (二)、丙○○因曾為己○○從事催收帳款工作，卻因缺錢繳納房租向己○○借款未果
      ，自認未受己○○適當照顧，心生不滿，乃於九十一年一月六日晚間，與甲○○、丁○○在上址租住處談起該事，三人皆認應給予己○○教訓出氣，當即共
      同謀議，決定要自己○○家中取得財物，而計劃於九十一年一月七日下午行動
      。丙○○即於九十一年一月六日當晚駕駛其所有之車牌號碼ＢＷ－六六六八號
      自用小客車，載甲○○、丁○○二人赴南投縣南投市○○路○段三九八巷二之
    十三號己○○住處巷口，由甲○○、丁○○二人下車至己○○住處外觀察地形
      ，於熟悉路徑後離去。次於翌日即九十一年一月七日下午，甲○○即取出如附
      表一所示之具有殺傷力之改造手槍二支及土造子彈十二顆，由其持附表一編號
      一所示之改造手槍，並將附表一編號二所示之改造手槍交與丁○○持有，再由
      丙○○駕駛上開車輛由臺中市出發往己○○住家，到達後，由丁○○先載上預
      備之矇面口罩，並由丙○○在門外車上把風、接應，另由甲○○、丁○○下車
      按門鈴，發現無人應門後，立即轉往地下室車庫外埋伏，迄當日十七時許，己○○之妻戊○○欲出門時，甲○○、丁○○二人即分別持槍強押戊○○入屋內
      逕上三樓房間，甲○○並以自備之膠帶綑綁戊○○而控制其行動自由，使戊○○喪失意思自由而不能抗拒，再推由丁○○下手強行將屋內二樓房間所放置之
      現金二千元、卡迪亞鑲鑽金錶一只及不詳數量之提款卡與證件等物取走，迅即
      由丙○○載送離去等情，已分別據甲○○於九十一年二月一日警訊中供述：「
      一月六日晚上，我與丁○○一同在丙○○住家聊天，當時聊到己○○之為人處
      世，因丙○○曾跟隨己○○幫其工作，事後己○○曾因金錢反目，所以三人聊
      到他時，即計畫要給他一點教訓，當時決定一月七日行動，當晚由丙○○駕駛
      其所有車號ＢＷ－六六六八號轎車，載我與丁○○同行，先到南投市○○路○
      段三九八巷二之十三號觀察地形，丙○○在車上等候，我與丁○○先進巷內觀
      察，觀察後三人就回臺中；一月七日我們三人由丙○○駕駛上開車輛，先確定
      己○○人已在臺中，我們三人即前往己○○南投的家，由丙○○在車上把風，
      我與丁○○下車按門鈴，許久沒人開門，我們二人就躲在地下室車庫前埋伏，
      等到晚上七點左右，己○○之妻戊○○要出門時，我與丁○○即拿出槍強押戊○○進屋；因丙○○、丁○○曾跟過己○○怕被認出來，所以蒙面，蒙面之頭
      罩及膠帶是放在車上的，槍枝由我提供，我持八厘米手槍，丁○○持黑色九○
      手槍，由我動手用膠帶綑綁戊○○；當天共搶得卡迪亞鑲鑽金錶一只、二千元
      及不詳數量之提款卡與證件等財物」等語。並於同日偵查中供述：「一月七日
      我與丁○○進去，一人拿一把槍，扣案之黑色、銀色手槍，我拿銀色手槍，戊○○是我押她的，押戊○○進她房間，我們二人分頭找東西，拿走手錶、二千
      元、提款卡、證件，丙○○負責在樓下開車接運」。及丙○○於同日警訊中供
      述：「一月六日晚上，我與甲○○、丁○○一同在我住家聊天，當時聊到己○○之為人，因其為人對朋友相當沒情義，我曾幫其工作，結果雙方因金錢反目
      ，所以三人聊到他時，即計畫要給他一點教訓，決議後，三人即駕駛我所有車
      號ＢＷ－六六六八號轎車，到南投市○○路○段三九八巷二之十三號觀察地形
      ，我在車上等候，甲○○與丁○○先進巷內觀察，看完後三人就回臺中；翌日
      我們三人到臺中己○○所在處所查看，確定己○○人已在臺中，所以三人即前
      往己○○南投的家，甲○○與丁○○下車按門鈴，結果未見人開門，他們二人
      就躲在地下室車庫前埋伏，等到晚上七點左右，己○○之妻戊○○要出門時，
      甲○○與丁○○即趁機押戊○○進屋；因丁○○怕被認出來，所以蒙面，蒙面
      之頭罩及膠帶是在臺中市旱溪一家超商買的，槍枝是甲○○上車後，由其綠色
      登山袋中拿出一枝給丁○○，甲○○自己拿一枝；當天共搶得卡迪亞鑲鑽金錶
      一只、二千元及不詳數量之提款卡與證件等財物」等語綦詳。核與共犯丁○○
      於本院調查時供證情節均相符合。並與被害人戊○○於九十一年一月七日警訊
      中指述：「歹徒由地下室停車場侵入，其中有二名歹徒各持一把手槍，歹徒從
      我地下室停車場侵入後，便持槍強押我至我家三樓，然後用膠帶將我金身綑綁
      ，歹徒要我交出所有財物」等語；及於九十一年三月二十七日偵查指述：「當
      天有二人進去，一人蒙面，另一個即被告甲○○，各拿一把槍押著我，將我押
      上樓後，將我全身用膠帶綁起來，將我控制在三樓，他們則到樓下搜括財物，
      然後再上樓打電話說：『人我已綁住，你們可以進來了』，我有聽到我家鐵門
      開啟聲，有人再進來，他們沒搜到什麼東西，並向我說：『錢在哪裡，錶在哪
      裡？』，這是甲○○對我說的，我說不曉得在哪裡，蒙面的人則說：『若你不
      說，等我找到東西就打死你』，後來他們在二樓的主臥室找到錢及錶」等情大
      致均相吻合，堪信被告二人前揭自白與事實相符。至被告二人雖為上開辯解；
      然查被告二人與丁○○於作案前一日在丙○○租住處，商議教訓己○○時，即
      已論及要拿取己○○家中財物之情節，業據丁○○於本院調查中供證綦詳，衡
      之丁○○係被告二人為原審法院判處罪刑之後遭緝捕到案，其不可能不知有謀
      取財物之犯意，較無此犯意刑責為重，其為此一供述，並不能卸除自己之刑責
      ，足見其所供證情節應與事實相符。又甲○○與丁○○二人於侵入被害人住處
      後，不僅綑綁被害人戊○○，且即著手搜括財物，並一再向戊○○逼問錢及錶
      之所在，更堪認其等侵入戊○○住處前，即有取被害人財物之共識。再依被告
      二人於上開警訊中供述，及丁○○在本院之調查中供證可知，被告二人與丁○○於前往己○○前揭南投住處前，已先繞經臺中市己○○經常出入之賭場查看
      ，確定己○○座車在該處，研判人亦在該處後，才出發至南投一情，則被告二
      人既稱目的僅在教訓己○○，要在己○○面前開槍，則何以竟利用己○○不在
      家之時才前往其住處﹖足見彼等目的並非單純要在己○○面前開槍示威；況苟
      彼等只是要在己○○面前開槍示威教訓己○○，只要在臺中市己○○當時所在
      處埋伏，俟機教訓即為已足，又何需駕車遠赴南投﹖足證被告等所辯僅是要教
      訓己○○云云與事實不符。再徵之被告等係持槍、彈，同案共犯丁○○並頭戴
      面罩後，至門口按門鈴，且攜帶膠帶備用，顯然其等事先已有以強暴方式控制
      被害人行動之預謀。又查被害人擁有該只金錶一情，係因丙○○曾跟隨己○○
      工作，且自己○○處得知該金錶價值五百萬元一情，業據其於九十一年二月一
      日警訊中供述明確，依邏輯推論可得知有該只金錶之訊息是由丙○○所提供無
      誤。另參以被害人戊○○前揭指述甲○○、丁○○侵入屋內後，即搜括財物，
      並明顯要找當時其等主觀上認為價值約五百萬元之卡迪亞鑲鑽金錶一情，更加
      證明甲○○、丙○○夥同丁○○侵入被害人住處之前，即有取得上開金錶之意
      圖，從而益足證明其等前往被害人住處之目的係在取得財物至明。而按以自己
      共同犯罪之意思，參與實施犯罪構成要件以外之行為，或以自己共同犯罪之意
      思，事先同謀，而由其中一部分人實施犯罪之行為者，均為共同正犯，業據大
      法官會議第一○九號解釋在案；丙○○與甲○○、丁○○先謀議強取被害人財
      物，於甲○○、丁○○著手為強盜被害人戊○○財物時，並在車上把風一情，
      已如前述。於甲○○、丁○○取得財物後，將二千元現金由其三人朋分花用，
      並由丙○○攜帶上開金錶前往中國澳門變賣得款港幣三萬二千元（約新臺幣十
      四萬元），由甲○○、丙○○與丁○○三人朋分花用一情，亦據甲○○、丙○○供明在卷。則丙○○事前同謀，事後分贓，並於實施犯罪之際，擔任在外把
      風、接應，顯係以自己犯罪之意思而參與本件強盜犯罪，即應認為共同正犯。
      故被告等事後辯稱本件強盜行為係甲○○、丁○○二人進屋後臨時起意，或推
      稱全係丁○○個人臨時起意所為云云，顯係事後卸責之詞，均不足採信。此外
      復有上開扣案之槍彈、照片三十八張、內政部警政署刑事警察局指紋鑑定報告
      一份等在卷可稽。此部分事證明確，被告二人之強盜犯行亦均堪認定。
  (三)、被告丙○○於本院雖辯稱附表二所示之槍、彈，係其主動告知警方而查獲，應
      屬自首云云；然查本件被害人戊○○於案發當日報警時，已明白陳稱係遭人持
      槍強押，則警方於追查本案時，即已懷疑嫌疑人均涉持槍等犯行，殆屬必然。
      經訊之證人即承辦本件之警員鄒志輝結證稱：因為被害人告知嫌犯有帶二支槍
      進去，故搜索丙○○房子後，通常即會搜索車子，沒有印象當時丙○○曾告知
      槍枝藏放地點，因為本件涉及到槍枝，所以搜索會比較詳細等語。參以本件扣
      案如附表一所示槍、彈，係九十一年二月一日八時許，由甲○○帶警方取出，
      而丙○○所持之附表二所示槍、彈，則係於九十一年一月三十一日凌晨二時許
      ，警方拘捕丙○○時，所搜獲，有警卷資料可稽，亦即本件警方查獲丙○○所
      持槍、彈之前，雖未明確證實丙○○有無持槍，及持何種槍枝犯本件之強盜罪
      ，但已有相當之證據足以懷疑丙○○涉有持槍犯行，則丙○○顯非在有偵查權
      限之警方人員完全不知或懷疑其持有槍、彈前自首，並接受裁判，自不符自首
      減刑之規定。又被告等雖又辯稱在被害人住處用以綑綁被害人戊○○之膠帶，
      並非彼等攜往現場，而是甲○○在被害人住處隨手取得，警訊時因毒癮發作，
      供述並不具任意性云云。惟查本件被告等於警訊中均已明白供陳，膠帶係彼等
      自行攜帶前往被害人住處使用；嗣於檢察官偵查中亦均供承警訊筆錄內容確屬
      實在，並經檢察官提示警訊筆錄無訛，丙○○更供承有看過才簽名，有偵訊筆
      錄在卷可憑，在原審審理時，被告二人亦均對警訊、偵訊筆錄表示無意見，均
      足以確保各該筆錄之任意性，彼等事後所辯，無非卸責之詞，不足採信。另被
      告甲○○之辯護人於本院聲請調閱被害人己○○之前科資料，又以被害人戊○○於警訊曾指認被告以外之人涉案，嗣又指認被告參與本件犯行，且就槍枝之
      特徵，或指稱為二把銀色手槍，或指稱一把黑色手槍、一把銀色手槍，前後不
      一，請求傳訊被害人再次調查明確。但查己○○前科素行如何，並非被告等可
      執為正當化彼等犯行之依據，且被告等又未能說明本件犯行之成立要件，及犯
      罪成立後量刑之加重或減輕事由，與己○○之前科素行有何具體關連，自無就
      此另為調查之必要。又被告甲○○既於本件警訊以迄本院審理中，均坦承與丁○○分持槍枝強押被害人戊○○，核與丁○○供證情節相符，並有其遺留於現
      場膠帶上之指紋，經內政部警政署刑事警察局比對無訛，其又帶同警方起出本
      件作案用之槍枝等物，被害人因一時驚嚇而未能即刻明確指認嫌犯及作案用槍
      枝顏色，並無礙於本件犯罪事實之認定，自無庸再予傳訊。
二、按懲治盜匪條例業於九十一年一月三十日經總統公告廢止，刑法第三百二十八條
    、三百三十條之強盜罪亦經修正，於同經公告施行，考其立法目的，在以修正後
    之刑法取代懲治盜匪條例，避免修正前之刑法發生中間法之效力，懲治盜匪條例
    雖曰廢止，然因廢止前後，被告行為在行為時至裁判時均有刑罰規定，該條例之
    廢止，自屬刑法第二條第一項之行為後法律變更，而非刑事訴訟法第三百零二條
    第四款、第三百八十一條、第三百九十三條第四款所稱之刑法廢止，被告行為時
    修正前之刑法相關條文既不因懲治盜匪條例之廢止而回復，即無所謂比較適用問
    題，應以新修正公布之刑法與被告行為時有效之懲治盜匪條例比較（最高法院九
    十一年度臺上字第三七四七號判決可資參照）。被告二人行為後法律既有前開變
    更，經比較行為時之懲治盜匪條例及修正後之刑法規定，以修正後之刑法有利於
    被告等，應適用該修正後之規定論科。核被告二人所為如事實欄一之部分，被告
    甲○○係犯槍砲藥刀械管制條例第十一條第四項未經許可持有可發射子彈具有殺
    傷力之槍枝罪，及同條例第十二條第四項未經許可持有子彈罪（持有如附表一所
    示之槍、彈部分）；被告丙○○係犯槍砲彈藥刀械管制條例第十一條第四項未經
    許可寄藏可發射子彈具有殺傷力之槍枝罪，及同條例第十二條第四項未經許可寄
    藏子彈罪（寄藏如附表二所示槍、彈部分）。被告二人所為如事實欄二之部分，
    均係犯刑法第三百三十條第一項結夥三人以上，攜帶兇器，於夜間侵入住宅強盜
    罪，被告丙○○另犯槍砲彈藥刀械管制條例第十一條第四項未經許可持有可發射
子彈具殺傷力之槍枝罪、同條例第十二條第四項未經許可持有子彈罪（即共同持
    有如附表一所示槍、彈部分）。又按無故持有槍、彈罪為繼續犯，一經持有，犯
    罪即告成立，其嗣後之繼續持有，乃犯罪行為之繼續，而非犯罪狀態之繼續；至
    其於持有繼續中，另為犯他罪而持用該槍彈加以實施，因非自始即意圖以持有槍
    彈為犯他罪之方法，自不能論以牽連犯，而應依數罪併罰規定處理（最高法院八
    十七年度臺上字第四０一九號判決可資參照），故被告甲○○所犯前開未經許可
    持有槍、彈罪，與所犯強盜罪，應予分論併罰。再持有、寄藏槍枝及子彈均係侵
    害社會法益，其持有、寄藏行為只有一個，且侵害單一社會法益，故僅成立一罪
    ，不以其持有、寄藏之槍枝數枝或子彈數顆而成立數罪（最高法院八十二年度臺
    上字第五三○三號判決可資參照），附此說明。被告等與丁○○三人間就前開強
    盜及該一段時間內非法持有如附表一所示槍、彈之犯行，有犯意聯絡及行為分擔
    ，均為共同正犯。又被告等分別以一持有、寄藏如附表一、二所示槍、彈之犯行
    ，均同時侵害數法益，皆屬一行為觸犯數罪名之想像競合犯，應依刑法第五十五
    條前段規定，分別從一重之槍砲彈藥刀械管制條例第十一條第四項之未經許可持
    有可發射子彈具殺傷力之槍枝罪論處。被告丙○○就所犯強盜罪與共同持有如附
    表一所示槍、彈之違反槍砲彈藥刀械管制條例第十一條第四項未經許可持有其他
    可發射子彈之槍枝罪間，有方法與目的之牽連關係，為牽連犯，應從較重之強盜
    罪處斷。至被告丙○○單獨寄藏附表二之犯行，其未經許可持有槍彈之低度行為
    ，為寄藏之高度行為所吸收，應不另論其未經許可持有槍彈之罪；且被告丙○○
    所為強盜罪，與寄藏如附表二部分違反槍砲彈藥刀械管制條例第十一條第四項未
    經許可寄藏其他可發射子彈具有殺傷力之槍枝罪間，亦因犯意各別，行為互殊，
    應分論處罰之。查被告丙○○曾因煙毒、違反麻醉藥品管理條例、偽造文書及違
    反麻醉藥品管理條例等罪，經臺灣臺中地方法院先判處有期徒刑三年二月、三月
    、五月、五月確定，前二罪另經裁定定其應執行刑為有期徒刑三年四月，後二罪
    則經裁定定其應執行刑為有期徒刑八月；又因竊盜罪，經臺南地方法院判處有期
    徒刑六月確定，接續執行後，於八十八年七月五日假釋出獄，至八十九年七月二
    十九日假釋期滿執行完畢，有臺灣南投地方法院檢察署刑案資料查註紀錄表及臺
    灣高等法院被告全國前案紀錄表各一份在卷可證，其於五年內再犯本件有期徒刑
    以上之罪，為累犯，應依刑法第四十七條規定加重其刑。
三、原審法院因認被告等罪證明確，而各予論科，固屬有據。惟(一)原判決認被告甲○○所犯未經許可持有槍、彈罪，與強盜罪間，有方法結果之牽連關係，而從較重
    之強盜罪處斷，未予分論併罰，已有違誤。(二)原判決雖認被告等犯罪後，懲治盜
    罪條例經公布廢止，刑法並經公布修正，屬行為後法律有變更，卻於比較新舊法
    結果，適用修正前之刑法第三百二十八條、第三百三十條之規定論處，未適用修
    正後刑法第三百三十條第一項論處，亦有未當。(三)本件被告等既持槍強押被害人
    戊○○，並以膠帶加以綑綁，剝奪被害人行動自由，而使之喪失自由意識，顯係
    以持用槍枝兇器施強暴之方法，以遂取財之目的，而非以脅迫方法為強盜行為，
    乃原判決卻認被告等亦有以持槍施以脅迫方式，使被害人不能抗拒，又疏未於判
    決主文宣示被告等攜帶兇器之加重條件，均有未當。被告等上訴意旨否認強盜犯
    行，仍執陳詞，指摘原判決不當，雖無理由，然原判決既有前揭可議，仍應由本
    院予撤銷改判。爰審酌被告二人之素行、犯罪之動機、目的、手段、生活狀況、
    智識程度、於強盜行為中並無傷害被害人之犯行發生，犯後遭拘捕當時坦承犯行
    ，主動配合查出槍、彈，對所為犯行亦深表悔悟，被害人戊○○於偵查及原審審
    理中亦表示願意原諒被告等一切情狀，各量處如主文第二、三所示之刑，罰金部
    分並諭知易服勞役之折算標準，且均依法定其應執行之刑，以資儆懲。至扣案如
    附表一、二所示之具殺傷力改造手槍共三枝、土造子彈八顆，為槍砲彈藥刀械管
    制條例規定禁止持有之物，均為違禁物，應依刑法第三十八條第一項第一款規定
    宣告沒收。至扣案之具殺傷力如附表一編號三、附表二編號二所示之土造子彈各
    四顆、一顆及具殺傷力之半成品土造子彈一顆經送驗試射，彈頭與彈殼分離，均
    須經加工始能組成子彈，及扣案附表二編號二所示其餘不具殺傷力之半成品子彈
    三顆，均非違禁物，爰不予宣告沒收。另被告二人犯強盜所用之頭罩及膠帶，因
    未扣案，為免將來檢察官執行困難，亦不予宣告沒收，併予明。
據上論斷，應依刑事訴訟法第三百六十九條第一項前段、第三百六十四條、第二百九
十九條第一項前段，槍砲彈藥刀械管制條例第十一條第四項、第十二條第四項，刑法
第十一條前段、第二條第一項前段、第二十八條、第五十五條、第三百三十條第一項
、第四十七條、第四十二條第二項、第五十一條第五款、第三十八條第一項第一款，
罰金罰鍰提高標準條例第二條，現行法規所定貨幣單位折算新台幣條例第二條，判決
如主文。
本案經檢察官乙○○到庭執行職務。
中      華      民      國      九十一     年    十二     月    十二    日
                                臺灣高等法院臺中分院刑事第六庭
                                      審判長法  官  李  文  雄
                                            法  官  陳  嘉  雄
                                            法  官  邱  顯  祥
右正本證明與原本無異。
如不服本判決應於收受送達後十日內向本院提出上訴書狀，其未敘述上訴之理由者並
得於提起上訴後十日內向本院補提理由書（均須按他造當事人之人數附繕本）。
                                            書記官  陳  桂  芬
中      華      民      國      九十一     年    十二     月    十二    日
附表一：
編號    名            稱                          備           註
一、    槍枝管制編號：0000000000號      具殺傷力
        仿ＷＡＬＴＨＥＲ廠半自動手槍製造之改
        造手槍一支（含彈匣一個）
二、    槍枝管制編號：0000000000號      具殺傷力
        仿ＳＩＧ  ＳＡＵＥＲ廠半自動手槍製造
        之改造手槍一支（含彈匣一個）
三、    子彈十二顆
        子彈五顆                                  均具殺傷力（鑑驗時已試射二顆）
        改造子彈七顆                              均具殺傷力（鑑驗時已試射二顆）
附表二：
編號    名            稱                          備           註
一、    槍枝管制編號：0000000000號      具殺傷力
        仿ＢＥＲＥＴＴＡ廠半自動手槍製造之改
        造手槍一支（含彈匣一個）
二、    改造子彈一顆                              具殺傷力（鑑驗時已試射）
        半成品子彈四顆
        其中一顆                                  具殺傷力（鑑驗時已試射）
        其中三顆                                  不具殺傷力
                                                                        Ｒ
